最高法院刑事判決　　　　　　九十六年度台上字第一二二二號
上　訴　人　甲○○
上列上訴人因違反公職人員選舉罷免法案件，不服台灣高等法院
台南分院中華民國九十五年十二月六日第二審判決（九十五年度
選上訴字第一０八二號，起訴案號：台灣台南地方法院檢察署九
十五年度選偵字第三七號），提起上訴，本院判決如下：
    主  文
上訴駁回。
    理  由
按刑事訴訟法第三百七十七條規定，上訴於第三審法院，非以判
決違背法令為理由，不得為之。是提起第三審上訴，應以原判決
違背法令為理由，係屬法定要件。如果上訴理由狀並未依據卷內
訴訟資料，具體指摘原判決不適用何種法則或如何適用不當，或
所指摘原判決違背法令情事，顯與法律規定得為第三審上訴理由
之違法情形，不相適合時，均應認其上訴為違背法律上之程式，
予以駁回。本件原判決維持第一審論上訴人甲○○以共同對於有
投票權之人，交付賄賂，而約其投票權為一定之行使罪，處有期
徒刑參年貳月，並諭知褫奪公權貳年之判決，駁回上訴人在第二
審之上訴。係依憑上訴人之供述（坦承其係民國九十五年台南縣
下營鄉第一選區鄉《原判決誤載為「選」》民代表候選人）、參
酌證人陳順成、姜志達、姜顏阿麵之證言（陳順成於檢察官偵查
中證稱：甲○○於九十五年六月六日前某日晚上來我住處，囑託
我拿二千元〈新台幣－下同〉給姜志達，要求姜志達及其家中另
外三名有投票權之人投票支持甲○○，我於六月六日晚上至姜志
達住處，將甲○○委託的二千元交給姜志達，請求他選舉時支持
甲○○，姜志達表示他知道了，並將二千元收下；姜志達於警詢
中證述：我家共有四張選票，陳順成有拿二千元給我，要求將選
票投給甲○○，我有收下該二千元，並轉交給我母親姜顏阿麵，
告以將票投給甲○○；姜顏阿麵於第一審偵審中證謂：陳順成有
拿二千元給姜志達，姜志達有轉交給我，我願意提出該二千元各
等語），及扣案之賄款二千元等證據資料，而為論斷，已敘述其
所憑之證據及得心證之理由。而以上訴人辯稱：其擔任五屆鄉民
代表，陳順成則在鄉公所擔任村里幹事，二人本即認識，但陳順
成不是其樁腳，沒有請陳順成代交賄款給姜志達，陳順成在偵查
中經檢察官同意適用證人保護法之規定，可能為自身之利益，而
為虛偽之陳述等語，為卸責之詞，不足採取，亦已依憑卷證資料
，在理由內詳加指駁。從形式上觀察，原判決並無違背法令之情
形存在。上訴意旨略稱：原判決引用陳順成於九十五年六月七日
在偵查中之供述為證，但筆錄上並未記載何時具結及告知具結義
務與偽證處罰，此未經合法具結之供述，應無證據能力，原判決
採為證據，於法有違。又陳順成在偵查中共作證二次（第一次以
秘密證人A1、第二次以本人名義應訊），第一次供陳：二千元係
其代墊；第二次則稱：二千元是上訴人所交付云云，前後不一，
顯有不可信之情況，依刑事訴訟法第一百五十九條之一第二項規
定，不得作為證據，原審仍予採信，難謂適法；且陳順成上開供
述不一，原判決未說明其如何斟酌取捨，亦有理由不備之違誤。
況陳順成以秘密證人名義作證，檢察官應已告知如供出候選人，
可依證人保護法減輕其刑或判決免刑，陳順成為自身之利益，虛
偽陳述之可能性極大，原判決予以採信，同有未合等語。惟採證
認事，係事實審法院之職權，原判決就其如何綜合全部證據資料
，判斷上訴人有前揭犯行之心證理由，已闡述明晰，所為之論斷
，核與證據法則並無違背，要無採證違法或理由不備之情形。卷
查陳順成於九十五年六月七日在偵查中作證時，已於訊問前依法
具結，有打勾註明「訊問前」具結並經其按捺指印之證人結文附
卷可稽（見偵查卷第三六頁），上訴意旨指該次訊問未經合法具
結，顯非依據卷內訴訟資料所為具體指摘之適法第三審上訴理由
。又陳順成在偵查中第一次陳稱二千元由其代墊，第二次指上訴
人已先交付，雖稍有出入，但陳順成就其係受上訴人之囑託，親
自交付二千元向姜志達賄選之基本事實，二次供述並無差異，而
該二千元賄款是由陳順成代墊或上訴人已先交付，於其二人共同
觸犯投票行賄罪本無影響，陳順成於偵查中第一次以秘密證人A1
名義應訊，難免仍心存顧慮，而在陳述時有所保留，迄第二次以
其本人名義應訊時，始進一步供出全部事實，並不違情理，此與
刑事訴訟法第一百五十九條之一第二項所謂「顯有不可信之情況
」，並不相當。另二千元賄款係上訴人託陳順成交付姜志達一節
，原判決已詳為論述，敘明其斟酌取捨之心證理由（原判決理由
貳、一之(四)及一之(七)），上訴意旨執以指摘，亦非合法之第三審
上訴理由。又證人陳順成擔任台南縣下營鄉鄉公所村幹事之公職
，其如未與上訴人共同謀議犯罪，自無甘冒違反公職人員選舉罷
免法之重罪，主動積極為上訴人進行賄選之必要，而陳順成與姜
志達所證述之情節，攸關彼等自身涉犯投票行賄及收賄犯行，且
其二人與上訴人並無任何糾紛或怨隙，於此次鄉民代表選舉亦非
上訴人敵對陣營候選人之支持者，衡情當不至於甘冒自己受刑事
追訴之風險，一致為虛偽之陳述，以誣陷上訴人，所證顯係實情
，斷非出於憑空虛構，原判決已論述甚詳（見原判決貳、一之(四)
），而陳順成如故意捏造其與上訴人共同向姜志達賄選，其後果
是害人害己，對陳順成本人並無任何利益，殊不因檢察官同意其
適用證人保護法之規定而有異，上訴意旨執此指摘，要非適法之
第三審上訴理由。其餘上訴意旨，徒執己見，對原審採證認事之
職權行使，任意指為違法，難認已符合首揭法定之第三審上訴要
件。其上訴違背法律上之程式，應予駁回。
據上論結，應依刑事訴訟法第三百九十五條前段，判決如主文。
中　　華　　民　　國　九十六　年　　三　　月　　九　　日
                      最高法院刑事第五庭
                          審判長法官  林　增　福
                                法官  邵　燕　玲
                                法官  張　清　埤
                                法官  陳　世　雄
                                法官  蔡　國　在
      本件正本證明與原本無異
                                      書  記  官
中　　華　　民　　國　九十六　年　　三　　月　 十三 　日
                                                  Ａ
